臺灣板橋地方法院民事判決　九十一年度訴字第一三四六號
　　原　　　告　丙○○
　　訴訟代理人　乙○○
　　法定代理人　甲○○
　　被　　　告　丁○○
右當事人間請求侵權行為損害賠償事件，原告對於本院刑事庭九十年度交易字第四九
一號過失傷害事件提起附帶民事訴訟（九十年度交附民字第二○七號），經刑事庭裁
定移送前來，本院判決如左：
    主      文
被告應連帶給付原告新臺幣肆拾貳萬伍仟佰肆拾元，及自本判決確定之日起至清
償日止，按週年利率百分之五計算之利息。
訴訟費用由被告連帶負擔二分之一，餘由原告負擔。
    事      實
甲、原告方面：
  一、聲明：被告應連帶給付原告新臺幣（下同）七十五萬零八百十五元，及自本判
            決確定之日起至清償日止，按週年利率百分之五計算之利息。
  二、陳述：
    (一)被告丁○○受僱於被告辛錩通運有限公司（下稱辛錩公司）擔任貨車司機，於
      民國九十年二月九日上午載送貨物至位於臺北縣樹林市○○街二十巷四之二號
      協達車料有限公司（下稱協達公司）前時，自行借用協達公司所有之堆高機準
      備將貨車上之貨物卸下，其本應注意堆高機在操作起降時會造成該巷道空間縮
      減，影響後方來車之行駛，而依情況並無不能注意之情事，竟疏於注意，於未
      採取安全措施下，貿然操作停於前開處所路旁之堆高機，於其將堆高機之載物
      鋼牙升起時，不慎撞及騎乘機車行經該處之原告，致原告受有臉頭皮挫傷、鼻
      骨骨折、顴骨骨折、上顎骨骨折等傷害。
    (二)按因故意或過失，不法侵害他人之權利者，負損害賠償責任；又受僱人因執行
      職務，不法侵害他人之權利者，由僱用人與行為人連帶負損害賠償責任，民法
      第一百八十四條第一項前段、第一百八十八條第一項前段分別定有明文，被告
      丁○○為被告辛錩公司之受僱人，其因執行職務而致原告受有損害，被告辛錩
      公司自應與其負連帶損害賠償責任，爰依侵權行為之法律關係，請求被告連帶
      賠償如聲明所示金額之損失。賠償明細如下：
    1.醫療費用：原告自車禍發生迄今包含健保給付部分已支出醫療費用十一萬三千
      三百十五元，由於健保費是原告所自行繳納，利益不能歸於被告，因此要求被
      告賠償連同健保給付部分之全部醫療費用。另口腔沖牙機部分是因為原告臉部
      縫合無法刷牙，所以有購買之必要。
    2.看護費用：原告自九十年二月九日起至同年月二十二日止住院接受手術治療，
      共計十三天，由於頭部受傷無法正常進食，且須於病床上治療行動不便，因此
      有聘請看護之必要，看護費用以每天二千五百元計，共計十三天為三萬二千五
      百元。
    3.薪資損失：原告因此次車禍臉部受傷導致視力受損，無法勝任原來之品檢專員
      工作，所以自九十年二月九日起至九十年七月九日止共計五個月請假休養，期
      間所任職之和盈精密工業股份有限公司（下稱和盈公司）並未給付薪資，爰以
      每月平均薪資二萬一千元計算，請求賠償十萬五千元之薪資損失。
    4.慰撫金：原告因系爭車禍，不僅工作、學業大受影響，且需時時刻刻注意鼻骨
      ，以免再次受到傷害，精神上之痛苦，實無法以筆墨形容，故請求賠償五十萬
      元之精神慰撫金。
  三、証據：提出診斷證明書、看護費用收據、統一發票、在職證明書影本各乙紙及
            醫院收據影本十一份為證。
乙、被告丁○○方面：
  一、聲明：駁回原告之訴。
  二、陳述：對其於執行職務時因操作堆高機不慎撞及原告之事實不爭執，當天被告
      丁○○是載運貨物至協達公司，由於該處巷道狹小所以才向協達公司借用堆高
      機以將貨物卸下，嗣發現原告騎機車進來時，雖然趕快將鋼牙升高好讓原告從
      下面鑽過去，但是已經來不及了。原告所請求之金額顯屬過高，另事發後約一
      個月左右，被告丁○○載貨至協達公司時，尚有看到原告上班，所以原告是否
      確實五個月未上班，值得存疑。
丙、被告辛錩通運有限公司方面：
    被告辛錩公司未於言詞辯論期日到場，惟據其之前到場所為之聲明陳述如左：
  一、聲明：駁回原告之訴。
  二、陳述：原告所請求之金額太高。
丁、本院依職權函詢仁愛醫院原告住院醫療費用、傷勢及復原狀況，及向財政部臺灣
    省北區國稅局臺北縣分局調取原告九十年度薪資所得扣繳憑單。
    理      由
一、本件原告丙○○於九十一年六月十四日成年，原法定代理人乙○○之法定代理權
    即因此消滅，並經取得能力之本人即原告具狀向本院聲明承受訴訟，合先敘明。
    又被告辛錩公司未於言詞辯論期日到場，核無民事訴訟法第三百八十六條所列各
    款情形，爰依原告之聲請，由其一造辯論而為判決。
二、本件原告起訴主張：被告丁○○受僱於被告辛錩公司擔任貨車司機，於九十年二
    月九日上午載送貨物至協達公司前時，本應注意堆高機在操作起降時會造成該巷
    道空間縮減，影響後方來車之行駛，而依情況並無不能注意之情事，竟疏於注意
    ，於未採取安全措施下，貿然操作停於前開處所路旁之堆高機裝卸貨物，於其將
    堆高機之載物鋼牙升起時，不慎撞及騎乘機車行經該處之原告，致原告受有臉頭
    皮挫傷、鼻骨骨折、顴骨骨折、上顎骨骨折等傷害。按被告丁○○為被告辛錩公
    司之受僱人，其因執行職務而致原告受有損害，被告辛錩公司亦應與其負連帶損
    害賠償責任，爰依侵權行為之法律關係，請求被告連帶賠償包含健保給付部分之
    醫療費用十一萬三千三百十五元、看護費用三萬二千五百元、薪資損失十萬五千
    元、及精神慰撫金五十萬元，共計為七十五萬零八百十五元之損害，及自本判決
    確定之日起至清償日止，按週年利率百分之五計算之利息。
三、被告丁○○則以：對其於執行職務時因操作堆高機不慎撞及原告之事實不爭執。
    但原告所請求之金額太高，且事發後約一個月左右，被告丁○○載貨至協達公司
    時，尚有看到原告上班，所以原告是否確實五個月未上班，值得存疑等語，資為
    抗辯。被告辛錩公司亦以原告請求之金額太高等語，以資抗辯。
四、經查被告丁○○受僱於被告辛錩公司擔任貨車司機，於九十年二月九日上午載送
    貨物至協達公司後，向協達公司借用堆高機以裝卸貨物，詎其竟疏於注意，致不
    慎以堆高機之載物鋼牙撞及騎乘機車行經該處之原告，致原告受有臉頭皮挫傷、
    鼻骨骨折、顴骨骨折、上顎骨骨折傷害等事實，為兩造所不爭，核與證人張鑫業
    於檢察官偵訊中所述相符（參見臺灣板橋地方法院檢察署九十年度偵字第四九四
    六號公共危險罪等案件九十年四月二日訊問筆錄），並有道路交通事故調查報告
    表、車輛維修紀錄表、仁愛醫院診斷證明書各乙份、照片十幀附於前開檢察署九
    十年度偵字第一二六八一號過失傷害卷內可稽，復為本院刑事庭九十年度交易字
    第四九一號過失傷害案件刑事判決所認定之事實，自堪信為真實。
五、按堆高機在操作起降時會造成該巷道空間縮減，影響後方來車之行駛，且其上之
    載物鋼牙向外突出，極易對經過人車造成傷害，是以駕駛人於操作前即應設置安
    全措施以提醒往來人車注意，或派人協同指揮以補足駕駛人之視野，並於操作時
    應隨時注意人車經過狀況，避免不慎傷及他人，此為駕駛堆高機時所應盡之注意
    義務。詎依當時情況並無不能注意之情事，被告丁○○竟疏於注意，於未採取安
    全措施下，貿然操作堆高機裝卸貨物，致堆高機之載物鋼牙升起時不慎撞及騎乘
    機車行經該處之原告，使原告受有臉頭皮挫傷、鼻骨骨折、顴骨骨折、上顎骨骨
    折等傷害，核被告丁○○所為，顯未盡其注意義務，具有過失無疑，且與原告所
    受前揭傷害具有因果關係，至為灼然。其因過失不法侵害原告之身體、健康等權
    利，堪以認定。
六、按因故意或過失，不法侵害他人之權利者，負損害賠償責任；不法侵害他人之身
    體或健康者，對於被害人因此增加生活上之需要時，應負損害賠償責任；又不法
    侵害他人之身體、健康者，被害人雖非財產上之損害，亦得請求賠償相當之金額
    ，民法第一百八十四條第一項前段、第一百九十三條第一項、第一百九十五條分
    別定有明文。復按受僱人因執行職務，不法侵害他人之權利者，由僱用人與行為
    人連帶負損害賠償責任，民法第一百八十八條第一項前段亦有規定。經查本件被
    告丁○○為被告辛錩公司之受僱人，其於執行職務時因過失行為不法侵害原告之
    身體、健康等權利，已如前述，從而原告依首揭規定請求被告連帶賠償醫療費、
    看護費、薪資損失及精神慰撫金，自屬有據。茲就原告所請求賠償之金額，分項
    審酌如次：
  (一)醫藥費部分：按強制汽車保險之保險對象因汽車交通事故，經全民健康保險提供
    醫療給付者，全民健康保險之保險人（即中央健健康保險局）得向強制汽車責任
    保險之保險人代位請求該項給付，全民健康保險法第八十二條定有明文，且全民
    健康保險法為保險法之特別法，依特別法優於普通法之原則，全民健康保險法第
    八十二條應優先於保險法第一百三十五條、第一百零三條之規定而適用；從而全
    民健康保險之被保險人（即本件原告）因汽車交通事故，經全民健康保險提供醫
    療給付者，全民健康保險之保險人自得向強制汽車責任保險之保險人代位請求該
    項給付，而依強制汽車責任保險法第三十條規定，於該範圍內，加害人（即本件
    被告丁○○）或強制汽車責任保險之被保險人之損害賠償責任即因而解免，全民
    健康保險被保險人對於加害人之損害賠償請求權亦因而喪失，最高法院八十九年
    度臺上字第六一五號、八十九年度臺上字第二○一四號、八十八年度臺上字第三
    五三號判決意旨可資參照。又因傷害所支出之診斷證明書費用，非係因侵權行為
    所生財產上之損害，亦不得依侵權行為之法律關係請求賠償（最高法院六十六年
    六月十一日六十六年度第五次民庭庭推總會議決議(二)參照）。經查：本院原告主
    張其所支出醫藥費用共計十一萬三千三百十五元，固據其提出統一發票影本乙紙
    、醫院收據影本十一份為證，核屬相符，原告既因系爭車禍而受有臉頭皮挫傷、
    鼻骨骨折、顴骨骨折、上顎骨骨折等臉部傷害並接受手術治療，則其所述因無法
    刷牙而有購買口腔沖牙機之必要等情，亦堪採信。然上開金額中原告僅實際支出
    四萬零五百九十三元，其餘則由健保給付，且原告實際支出之前開金額中尚有二
    千七百五十元係請領診斷證明書之費用，此觀原告所提出之醫療收據自明，揆諸
    前開說明，健保給付部分及請領診斷證明書之費用既均不得請求，故扣除此部分
    後，原告僅得請求醫療費用三萬七千八百四十三元。
  (二)看護費用部分：原告於九十年二月九日至九十年二月二十二日間因系爭車禍至仁
    愛醫院住院治療，經本院函詢該院原告傷勢及復原狀況，該院覆稱原告所受傷勢
    頗為嚴重等語，有該院九十一年九月四日仁醫字第九一○一五五號函在卷可佐，
    可認原告於住院期間應有聘請看護之必要，被告丁○○對此亦不爭執；又原告主
    張其每日支出看護費用二千五百元，共計聘請十三天等情，復據其提出看護費用
    收據影本乙紙附卷可稽，核屬相符，從而原告請求賠償其住院期間內所支出之看
    護費用三萬二千五百元，尚屬有據。
  (三)薪資損失部分：原告主張其因系爭車禍臉部受傷導致視力受損，無法勝任原來之
    品檢專員工作，自九十年二月九日起至同年七月九日止，共計請假五個月無法工
    作，期間所任職之和盈公司並未給付薪資等情，業據其提出在職證明書影本乙份
    為證；被告丁○○雖對原告是否於上開期間內確實未前往和盈公司工作有所爭執
    ，然經本院函詢仁愛醫院結果，經該院覆稱原告因系爭車禍而受有鼻骨骨折、顴
    骨骨折等傷害，而鼻骨及顴骨為包圍眼眶之骨頭，眼眶內含有眼球運動肌肉（非
    屬於骨頭、但附著於骨頭及眼球上），可能受挫傷致纖維化而影響眼球運動功能
    ，且須至眼科門診繼續追蹤等語，有上開該院九十一年九月四日仁醫字第九一○
    一五五號函在卷可佐，顯見原告所稱其因視力受損，無法勝任品檢專員工作等情
    並非無據。另經本院向財政部臺灣省北區國稅局臺北縣分局調取原告九十年度薪
    資所得扣繳憑單結果，原告於九十年度僅於所任職之和盈公司處受領十四萬七千
    零二十二元，有該分局九十一年八月十六日北區國稅北縣徵字第○九一一○三三
    四三三號函所附扣繳憑單影本乙份附卷可稽，而原告於八十九年十月三十日即已
    至該公司任職，月薪約二萬五千元，目前仍在職，復有前開在職證明書影本在卷
    可按，再由上述原告該年度受領之薪資與其月薪相核算結果，可知其於九十年度
    所受領之薪資並不足六個月之薪資，是以原告稱其於上開五個月期間內因無法工
    作致未受領薪資等情，亦堪憑採。此外，原告既稱其請假五個月未上班工作，則
    其任職工作期間應為七個月，而依前開扣繳憑單內所載，原告九十年度所受領薪
    資計為十四萬七千零二十二元，則原告平均每月之薪資即應約為二萬一千零三元
    ，原告依每月薪資二萬一千元計算，請求賠償五個月共計十萬五千元之薪資損失
    ，核屬正當，應予准許。
  (四)精神慰撫金部分：原告因系爭車禍致受有臉頭皮挫傷、鼻骨骨折、顴骨骨折、上
    顎骨骨折等傷害，因此住院治療十三日，並可能影響眼球運動功能，已如前述，
    其所受之傷勢匪淺，精神上自屬受有相當之損害。復查原告目前就讀二專夜間部
    、目前仍於和盈公司任職、每月收入約二、三萬元、名下無不動產及存款；被告
    丁○○為國中肄業、目前於被告辛錩公司處擔任司機助手、每月收入約三萬餘元
    、名下無不動產及汽車、亦無負債或存款；被告辛錩公司之資本額則為二千五百
    萬元。本院爰審酌原告所受精神上痛苦之程度，及前揭兩造經濟能力、身分、地
    位等一切情狀，認原告所得請求之精神慰撫金以二十五萬元為適當。
  (五)據此，原告得請求之金額共計四十二萬五千三百四十三元。
    （37,843+32,500+105,000+250,000=425,343）
七、綜上所述，原告基於侵權行為之法律關係，請求被告連帶賠償醫藥費用三萬七千
    八百四十三元、看護費用三萬二千五百元、薪資損失十萬五千元、精神慰撫金二
    十五萬元，共計四十二萬五千三百四十三元，及自本判決確定之日起至清償日止
    ，按週年利率百分之五計算之利息，洵屬正當，應予准許；逾此部分之請求，則
    屬無據，應予駁回。
八、本件事證已臻明確，兩造所為之其他主張、陳述並所提之證據，經審酌後，認均
    與本件之結論無礙，爰不一一論述，併予敘明。
九、據上結論：本件原告之訴為一部有理由、一部無理由，依民事訴訟法第三百八十
    五條第一項前段、第七十九條但書、第八十五條第二項，判決如主文。
中　　　華　　　民　　　國　　九十一　　年　　 十一　　 月　　二十九　　日
                                  臺灣板橋地方法院民事第四庭
~B審判長法　官　陳財旺
~B      法　官　陳翠琪
~B      法　官　張紹省
右為正本係照原本作成。
如對本判決上訴，須於判決送達後二十日內向本院提出上訴狀。
中　　　華　　　民　　　國　　九十一　　年　　 十二　　 月　　　十　　　日
~B書記官　白俊傑
